臺灣臺南地方法院刑事判決
111年度金訴字第965號
公  訴  人  臺灣臺南地方檢察署檢察官
被      告  楊博凱


上列被告因詐欺等案件，經檢察官提起公訴（111年度調偵字第1
860號），被告於本院受命法官行準備程序中就被訴事實為有罪
之陳述，經合議庭裁定改由受命法官獨任依簡式審判程序審理，
並判決如下：
    主      文
楊博凱共同犯洗錢防制法第十四條第一項之一般洗錢罪，處有期
徒刑陸月，併科罰金新臺幣參萬元，罰金如易服勞役，以新臺幣
壹仟元折算壹日。
    事實及理由
一、按被告楊博凱所犯為死刑、無期徒刑、最輕本刑3年以上有
    期徒刑以外之罪，亦非高等法院管轄之第一審案件，其於準
    備程序中就被訴事實為有罪之陳述，經告知簡式審判程序之
    旨，並聽取檢察官、被告之意見後，本院合議庭依刑事訴訟
    法第273條之1第1項規定裁定進行簡式審判程序，是本案之
    證據調查，依同法第273條之2規定，不受同法第159條第1項
    、第161條之2、第161條之3、第163條之1及第164條至第170
    條所規定證據能力認定及調查方式之限制，合先敘明。
二、本案犯罪事實、證據及應適用之法條，除以下部分應予補充
    、更正外，其餘均引用起訴書之記載（如附件）：
  ㈠犯罪事實部分：起訴書附表編號5、10、15、18、24、31、40
    關於匯款時間「16分許、45分許、36分許、46分許、0時許
    、48分許、110年4月7日」之記載，應分別更正為「17分許
    、55分許、56分許、48分許、4時許、18分許、110年4月7日
    17時59分許」；關於以網際網路對公眾散布而犯詐欺取財之
    記載，應予刪除。
　㈡證據部分：補充「被告於本院準備程序及審理中之自白」。
　㈢應適用之法條部分：
　⒈關於構成刑法第339條之4第1項第3款之以網際網路對公眾散
    布犯詐欺取財加重要件部分，應予刪除。
　⒉按犯第339條詐欺罪而有下列情形之一者，處1年以上7年以下
    有期徒刑，得併科新臺幣（下同）1,000,000元以下罰金：
    以廣播電視、電子通訊、網際網路或其他媒體等傳播工具，
    對公眾散布而犯之，刑法第339條之4第1項第3款定有明文。
    其立法理由係考量行為人如以電信、網路等傳播方式，同時
    或長期對社會不特定多數之公眾發送訊息施以詐術，往往造
    成廣大民眾受騙，此一不特定、多數性詐欺行為類型，其侵
    害社會程度及影響層面均較普通詐欺行為嚴重，因認有加重
    處罰之必要。準此，並非行為人一藉電信、網路等傳播方式
    傳達詐術即構成此加重詐欺罪，應視行為人是否藉由此等傳
    播方式對不特定多數公眾「直接」傳達詐術而定。經查，被
    告與同案被告魏健宇在交友、通訊軟體及社群網站創設「趙
    巧涵」、「曾昕茹」之身分固與實情不符，然此並非足使告
    訴人賴俊良陷於錯誤而交付財物之詐術本身，俟告訴人與被
    告、同案被告魏健宇聯繫後，被告與同案被告魏健宇才在私
    訊中對告訴人佯稱：需生活費、房租、房貸等不實情節，始
    對告訴人實施刑法詐欺取財罪之「詐術」，故應認被告所為
    ，並非直接對不特定多數公眾施以詐術，以刑法第339條第1
    項普通詐欺罪論處即為已足。公訴意旨認被告所為，係犯刑
    法第339條之4第1項第3款之以網際網路對公眾散布犯詐欺取
    財罪嫌，容有未洽，惟其基本社會事實同一，且變更後罪名
    之法定刑較輕，被告亦於偵查及本院準備程序、審理時有所
    答辯，對被告並無不利情形，無礙於防禦權之行使，依最高
    法院97年度台上字第919號判決意旨，本院雖未告知被告所
    為，係犯刑法第339條第1項之詐欺取財罪嫌，仍得依刑事訴
    訟法第300條規定，變更起訴法條逕予處斷，附此敘明。
　⒊核被告所為，係犯刑法第339條第1項之詐欺取財罪，及洗錢
    防制法第14條第1項之一般洗錢罪。
　⒋被告於審判中自白洗錢犯罪，依洗錢防制法第16條第2項規定
    ，減輕其刑。
三、爰審酌被告正值青壯，不思憑己力以正當方法賺取所需，竟
    貪圖不法利益，透過交友、通訊軟體及社群網站創設「趙巧
    涵」、「曾昕茹」之身分，利用告訴人想尋找伴侶之機會，
    誆騙告訴人，向告訴人獲取款項花用，所為使告訴人受有財
    產上之損害，亦嚴重影響社會治安及人與人間之互信，顯見
    其無視法紀、漠視他人財產權益之心態，殊為不該；惟念被
    告犯後坦承犯行，並與告訴人調解成立，告訴人表示：被告
    做詐騙很沒良心，不會考慮被害人處境，還一直要我跟朋友
    借錢或申辦貸款，害我每月都在還錢，也不敢跟家人說，後
    來我母親生病過世，我受到很大的打擊，心情很難受等語，
    有告訴人之書狀足供參佐（見本院卷第47頁至第49頁）；兼
    衡被告自陳高職肄業、未婚無子女、現於菜市場擺攤、與母
    親及外婆同住、須照顧外婆、家庭經濟狀況勉持（見本院卷
    第99頁）等一切情狀，量處如主文所示之刑，並就罰金刑部
    分諭知易服勞役之折算標準，以示懲儆。
四、沒收部分：
　  被告詐得之款項固為其犯罪所得；惟因被告與告訴人業已調
    解成立，約明由被告賠償告訴人所受損害，有如前述，若再
    予宣告沒收其犯罪所得，顯有過苛之虞，故依刑法第38條之
    2第2項規定，不予宣告沒收，附此敘明。
據上論斷，應依刑事訴訟法第273條之1第1項、第299條第1項前
段、第310條之2、第454條第2項判決如主文。
本案經檢察官黃淑妤提起公訴，檢察官粟威穆到庭執行職務。
中　　華　　民　　國　　111 　年　　12　　月　　13　　日
                  刑事第十庭   法　官  王鍾湄　　
以上正本證明與原本無異。
如不服本判決應於收受本判決後20日內向本院提出上訴書狀，並
應敘述具體理由。其未敘述上訴理由者，應於上訴期間屆滿後20
日內向本院補提理由書狀（均須按他造當事人之人數附繕本）「
切勿逕送上級法院」。 
                               書記官  蘇冠杰
中　　華　　民　　國　　111 　年　　12　　月　　13　　日
附錄本案論罪科刑法條：
刑法第339條
意圖為自己或第三人不法之所有，以詐術使人將本人或第三人之
物交付者，處5年以下有期徒刑、拘役或科或併科500,000元以下
罰金。
以前項方法得財產上不法之利益或使第三人得之者，亦同。
前2項之未遂犯罰之。
洗錢防制法第2條
本法所稱洗錢，指下列行為：
一、意圖掩飾或隱匿特定犯罪所得來源，或使他人逃避刑事追訴
    ，而移轉或變更特定犯罪所得。
二、掩飾或隱匿特定犯罪所得之本質、來源、去向、所在、所有
    權、處分權或其他權益者。
三、收受、持有或使用他人之特定犯罪所得。
洗錢防制法第14條
有第2條各款所列洗錢行為者，處7年以下有期徒刑，併科新臺幣
5,000,000元以下罰金。
前項之未遂犯罰之。
前2項情形，不得科以超過其特定犯罪所定最重本刑之刑。